臺灣高等法院刑事判決　　　　　　　　94年度上易字第1938號
上　訴　人　臺灣士林地方法院檢察署檢察官
上　訴　人
即　被　告　甲○○
　　　　　　己○○
　　　　　　壬○○
共　　　同
選任辯護人　張迺良　律師
　　　　　　李振華　律師
上列上訴人因被告竊盜案件，不服臺灣士林地方法院93年度易字
第798號，中華民國94年8月24日第一審判決（起訴案號：臺灣士
林地方法院檢察署93年度偵字第2297號），提起上訴，本院判決
如下：
    主  文
原判決撤銷。
甲○○、己○○、壬○○均無罪。
    理  由
一、公訴意旨略以：被告己○○、壬○○原與華星生物科技股份
    有限公司（以下簡稱華星公司）董事子○○為好友。子○○
    自民國（下同）八十九年間即委託壬○○代為處理所有財務
    事宜，惟九十二年二月間，子○○發覺財務帳目不清，遂與
    壬○○嫌隙日深。至九十二年三月五日晚上十時許，己○○
    與壬○○共同前往子○○之住處，二人與子○○互起爭執後
    ，竟與甲○○共同意圖為自己不法所有之犯意聯絡，壬○○
    以電話聯絡任職於華星公司之甲○○，於次日凌晨一時十一
    分許，由壬○○夥同甲○○持門禁卡進入華星公司之檔案室
    內，竊取子○○所有而存放於華星公司內之文件包裹二箱離
    去。得手後，二人將該二箱包裹置於甲○○使用之車號ＬＨ
    —一二七七號自小客車上。迄於三月九日華星公司行政副理
    陳立人發現監視系統線路有異始循線發覺並報警搜索查獲，
    並扣得筆記本一本、標籤貼紙一張、行動電話一具與錄音筆
    一支，因認被告等人涉犯刑法第三百二十一條第一項第一款
    竊盜罪嫌。
二、公訴證據：
  (一)被告甲○○之陳述：自白在九十二年三月六日凌晨一時許，
    與壬○○進入華星公司十一樓之檔案室偷竊子○○所有之包
    裹二箱得手；並於事後依己○○之指示將該二箱包裹交予壬○○持有；被告壬○○、己○○平日未受允許進入該檔案室
    之事實。
  (二)被告壬○○之陳述：坦承於右揭時地與被告甲○○共同取走
    包裹二箱得手。
  (三)被告己○○之陳述：坦承於右揭時地命被告甲○○、壬○○
    把包裹二箱搬走之事實。
  (四)證人辛○○之證述：自案發日起至三月十九日，其並未失聯
    之事實。
  (五)證人丙○○之證述：被告壬○○與己○○於九十二年三月二
    十七日，持本案包裹二箱前往證人丙○○位於北投區○○路
    一０九巷九號四樓之住處並交付之事實。
  (六)證人陳立人之證述：華星公司最近一次股東會是在九十二年
    六月間而非在案發前召開；丁○○○公司並無副董事長之人
    等事實。
  (七)證人子○○之證述：其所有之包裹二箱置放於華星公司檔案
    室內遭被告三人取走之事實。
  (八)翻拍照片二張及門禁卡進出紀錄影本一份：被告甲○○與壬○○於案發時進入華星公司檔案室並搬走包裹二箱之事實。
  (九)華星公司九十二年八月六日華星字第九二０八０一號：華星
    公司自設立以來即無副董事長之職務。
三、起訴法條：刑法第三百二十一條第一項第一款竊盜罪。
四、被告辯解要旨：
  (一)被告己○○、壬○○非同時抵達子○○之住處，亦未與子○○之女兒張嘉元發生阻擋拉扯之情。
  (二)被告己○○對華星公司有實質上管理權限，被告壬○○為董
    事長辛○○之特別助理，被告甲○○係華星公司之行政專員
    ，對檔案室內鐵櫃以外之物品，均有管理之權。
  (三)被告壬○○、甲○○係為查驗存放股票之檔案櫃有無遭人破
    壞，故進入檔案室。
  (四)被告壬○○、甲○○，非於進入檔案室前即合意取走系爭包
    裹，二人於搬系爭包裹時，不知為子○○所有。
  (五)被告三人未拆包裹，於九十二年三月六日被告己○○即將此
    事以電話向華星公司監察人即證人丙○○及其妻蔡秀榮報告
    ，又將包裹存放於辛○○家中，並無為自己或他人不法所有
    之意圖，實不構成竊盜罪。
  (六)證人子○○、陳立人、辛○○之證述有下列前後反覆且與事
    實不符之重大瑕疵，實無足採信，不足為被告有罪之證據。
  (七)系爭二包文件包裹之內容物無財產上之價值，被告等不應以
    竊盜罪相繩。
五、爭點整理：
    本件被告壬○○、甲○○二人於九十二年三月六日凌晨一時
    許進入華星公司檔案室，依被告己○○之指示，搬走子○○
    所有放置於華星公司檔案室之二個包裹紙箱（下稱系爭紙箱
    ），直至同年月二十八日始經刑事警察局介入，將系爭紙箱
    歸還子○○等情，此為兩造所不爭執之事實。告訴人指稱被
    告三人有共同不法所有之意圖，而竊取系爭紙箱，被告等則
    辯稱包裹紙箱來源不明，放置在華星公司檔案室，惟恐有危
    及華星公司安全及損害公司權益，因此搬離檔案室請示等待
    公司高層指示處理，並無竊盜意圖等語。兩造情詞兩執，是
    本案被告等所為是否有不法所有之竊盜意圖為兩造爭執之焦
    點所在，為審究被告等所為是否有不法所有之竊盜意圖，本
    院就公訴人所提出指控被告等犯罪之九項證據及被告等辯解
    所引用之證據，綜合全案卷證資料及辯論意旨，作為本院首
    應釐清之爭點，茲分述如下：
  (一)被告己○○是否為華星公司之副董事長？壬○○是否為董事
    長辛○○之特別助理？甲○○是否為行政專員？各曾任職於
    華星公司擔任相關職務，有管理處理公司事務之權限？是否
    有股東身分？或與華星公司無任何關係？
  (二)被告三人於九十二年三月五日晚間進入華星公司檔案室之原
    因、目的為何？與子○○係股務糾紛？或財務糾紛？是否因
    財務糾紛而事先共謀竊取系爭紙箱包裹？
  (三)被告壬○○、甲○○將系爭子○○所有之包裹紙箱搬離華星
    公司檔案室之原因、過程如何？是否有曾向華星公司相關之
    高層人員請示？
  (四)被告三人將子○○所有包裹紙箱搬離華星公司檔案室後，如
    何處置系爭包裹？有無向公司董事長、監察人報告並請求如
    何處理？
  (五)系爭包裹送請刑事警察局拆封檢視之狀態如何？其內放置何
    物？
  (六)被告三人有無不法所有之竊盜意圖？
六、本院判斷：
  (一)被告己○○是否為華星公司之副董事長？壬○○是否為董事
    長辛○○之特別助理？甲○○是否為行政專員？各曾任職於
    華星公司擔任相關職務，有管理處理公司事務之權限？是否
    有股東身分？或與華星公司無任何關係？
  1.依卷附華星公司九十二年八月六日華星字第九二○八○一號
    函，華星公司自設立以來即無副董事長之職務，證人陳立人
    於原審亦證稱華星公司並無副董事長，惟被告己○○雖未登
    記為華星公司副董事長，但自華星公司第一任董事長廖龍星
    在任時，即予被告己○○副董事長之銜稱，廖龍星於八十八
    年一月二十九日辭去董事長一職，其辭職書係向己○○提出
    ，此有廖龍星辭職書影本在卷可稽。華星公司並於八十八年
    二月十日下午一時三十分召開股東會，以選舉董事，並於同
    日下午二時三十分召開董事會，選舉辛○○為新任董事長，
    簽到簿上列有「楊哲儼」即己○○為公司股東及副董事長，
    股東會簽到簿上亦有董事長辛○○之簽名，為辛○○於原審
    審理時所自承（參原審卷第一三○頁），並有股東會會議通
    知暨簽到簿影本及董事會議通知暨簽到簿影本附卷可參。且
    證人陳立人於原審另證稱：因我到任時，董事長辛○○請我
    稱他為副董事長，所以我都稱己○○為副董事長等語（參原
    審卷第一一八頁）。證人丙○○於原審時亦證稱：我是把己○○和辛○○看成一個人，我簽過選己○○當副董事長的單
    子等語；於本院審理時亦證稱，當時我認為他是華星公司的
    大股東之一，有一次他找我簽名推舉他當副董事長，而我也
    有簽名等語（見本院九十四年十二月十四日審理筆錄）。證
    人庚○○博士即華星公司研發室研究人員於本院審理時證述
    ，都是稱呼己○○為楊副董事，因是董事長介紹的等語。證
    人即華星公司顧問乙○○於本院審理時亦證稱：我認識他（
    己○○）時，他是叫楊哲儼；董事長在某一個會議時，有口
    頭介紹楊哲儼是我們的副董事長等語（均見本院九十四年十
    二月十四日審理筆錄）。證人辛○○於原審審理時證稱：我
    有授權公司印副董事長的名片給己○○，那是在公司成立初
    期的時候做，是為了使公司草創時期的聯繫工作順利，才給
    他這個頭銜的；公司會議簽到簿影本上面股東楊哲儼就是己○○等語（參原審卷第一二七頁、一三○頁）。而被告壬○○於原審審理時亦辯稱，公司由辛○○擔任董事以來，都是
    由楊副董保管大小章，授權由我來用印，如果公司有變更辦
    理變更登記等事項都是由我來用印，至目前都還是由我保管
    ，可證己○○副董事長在公司的職位等語（見原審卷第六七
    頁）。故被告己○○雖非華星公司之股東並登記為副董事長
    ，但華星公司成立後之實質地位重要，實際上亦有參予公司
    之管控經營，所辯尚非無據。
  2.證人即辛○○於原審審理時證稱：壬○○是我私人助理，幫
    我處理公司內部事務、財務問題及家裡清潔打掃的安排；他
    有二份薪水，一份是華星公司子公司興亞公司的薪水，另部
    分是我私人給他的薪水等語（見原審卷第一二六、一三二頁
    ）。證人丙○○亦證稱，我認為壬○○是辛○○、己○○的
    助理等語（參原審卷第一三七頁）。證人陳立人於原審時亦
    稱，壬○○是辛○○的私人助理，辛○○會請壬○○代為處
    理公司的一些事務（見原審卷第一一九頁）。此外，復有被
    告壬○○所提董事長前特別助理余福倉與其交接之清冊、華
    星公司的票據清單附卷可稽（見原審卷第七○至七五頁）。
    是被告壬○○就公司相關業務請示董事長後再加以執行係其
    職責所在，堪信為真實。
  3.至於被告甲○○與華星公司之關係，據證人即在華星公司擔
    任行政助理癸○○於本院審理時亦證稱：我的行政主管是陳
    立人、甲○○，要進入檔案室時通常是找甲○○，如果他不
    在的話我才會去找陳立人等語（參本院九十四年十一月三十
    日審理筆錄）。而證人辛○○亦證稱華星公司檔案室只有陳
    立人，庚○○、羅瑋瑜、我及甲○○可以進入等語（見原審
    卷第一二七頁）。證人陳立人於原審證稱：甲○○是公司行
    政部門的員工，他的主管是我等語（見原審卷第一一三頁）
    。證人子○○亦證稱甲○○是華星公司的職員等語（見原審
    卷第一○三頁），是被告甲○○應是華星公司之行政專員，
    毋庸置疑。
  (二)被告三人於九十二年三月五日晚間進入華星公司檔案室之原
    因、目的為何？與子○○係股務糾紛？或財務糾紛？是否因
    財務糾紛而事先共謀竊取系爭紙箱包裹？
  1.證人子○○雖於原審九十四年六月十五日審理時證稱，我的
    股票都放在公司，約有六百張，由公司集中保管，壬○○只
    有幫我處理財務，一些生活的開銷、小孩學費、房子租金等
    事項，股票他沒幫我處理，我和己○○、壬○○並沒有因股
    票發生糾紛云云（見原審卷第一○七、一○八頁），但同日
    審理中卻又稱三月五日當時我有說在華星公司的股票財務不
    清楚，且有委託壬○○幫忙處理華星公司股票等語（見原審
    卷第一○二、一○四頁），於告訴狀中亦重覆強調並無股務
    糾紛等情，前後所述不一致。
  2.而被告所辯壬○○於九十二年三月五日晚間係因為擬向子○○收集其亡夫張國鋒法會所需之資料，始到子○○住處一節
    ，為子○○所不爭執。惟因子○○忽質疑她投資華星公司的
    金額與股權不符，曾提到華星公司股票不清楚，叫我去華星
    公司看看股票就知道，並怪罪壬○○記帳不明，雙方不歡而
    散。嗣被告壬○○為了解子○○所言是否屬實，因此於離開
    子○○住處後即向副董己○○報告要找甲○○去公司查看股
    票，並電話告知甲○○謂子○○說華星公司股票有問題，因
    此要確認放在公司之股票是否有問題，由於被告壬○○是董
    事長辛○○最親信之私人特別助理，也是被告甲○○之主管
    ，而平常辛○○即有交待被告甲○○應隨時於假日或夜間至
    公司巡視查看，被告甲○○因而應被告壬○○之要求，前往
    公司會合。兩人見面後，被告壬○○告知甲○○稱子○○說
    華星公司股票有問題，因此要打開股票櫃看股票，甲○○告
    知沒有股票櫃的鑰匙，壬○○懷疑股票有被動手腳，始決定
    與甲○○先查看股票櫃有無被破壞，互核相符，因子○○一
    再質疑壬○○處理財務不當，懷疑放置在華星公司之股票有
    問題，因此決定同往華星公司檔案室查看股票，所辯亦非全
    然無據。
  3.至於被告壬○○、甲○○二人是否因知道子○○之包裹放在
    華星公司檔案室而事先謀議竊盜系爭紙箱，雖據證人陳立人
    於警詢時陳稱包裹是由警衛代收，再由甲○○帶至公司由陳
    立人和甲○○一起放於檔案室；於偵訊時卻稱那兩箱包裹是
    甲○○簽收；於原審先稱是甲○○抱進來告訴我說是子○○
    的東西，我請他放在檔案室，我報告辛○○，後又改稱包裹
    是我放在檔案室內側牆邊的地上等語（參原審卷第一一二、
    一二○頁），其就究係何人將包裹放入檔案室所述不一，惟
    甲○○堅詞否認有簽收此兩箱包裹，也未將包裹放置於檔案
    室，依陳立人原審證詞足見系爭二包裹是陳立人親自擺放在
    檔案室內，要屬無疑，本案被告甲○○是董事長授權進入公
    司檔案室的五人中之一，維護公司整體安全是基本職責，更
    何況被告甲○○也是參與製作公司員工工作規章其中一位，
    深知公司制度，且公司行政內部規定檔案室不准放置私人物
    品，證人陳立人也在原審證稱原則上不行等語（參原審卷第
    一一七頁），揆諸公司工作規章所示，不可以將系爭紙箱任
    意放置在華星公司一向藏放重要生物科技器材之檔案室，衡
    情應不知系爭紙箱已進入公司之檔案室及實際之放置地點，
    本件被告壬○○既與子○○間並無重大之財務糾紛，已如前
    述，所辯僅是因子○○質疑其股票有問題，要進入檔案室查
    看股票，並非事先謀議竊取系爭紙箱，應可採信。
  (三)被告壬○○、甲○○將系爭子○○所有之包裹紙箱搬離華星
    公司檔案室之原因、過程如何？是否有曾向華星公司相關之
    高層人員請示？
  1.被告壬○○與甲○○決定查看股票櫃有無被破壞後，即由甲○○帶引搭乘電梯至十樓並走上十一樓，因華星公司所在之
    辦公大廈十樓在夜間不會關燈，而十一樓電燈有關，有夜間
    視線陰暗不明之情況下，進入檔案室甲○○發現在股票櫃旁
    放有兩箱不屬於公司之物品，且加封很緊密，不知其內所放
    為何物，被告壬○○打電話要報告董事長辛○○，但辛○○
    關機無法接通，此為不爭之事實（詳後述）於是就打給副董
    事長己○○，己○○說要聯絡其他董事。進入檔案室後，兩
    人先查看股票櫃有無被破壞，結果完好，被告甲○○隨即指
    出在股票櫃旁兩箱物品，其外觀封得很緊密，膠帶旁邊還交
    錯劃黃線及紅線密密麻麻非比尋常，被告壬○○為慎重起見
    ，於檔案室再打電話給辛○○，一樣關機無法接通，即打給
    己○○，己○○即電話指示那兩箱物品既然非屬公司所有之
    物，即不應該放在本公司機密房內，如果內裝違法逃漏稅之
    資料或有不明之其他生物科技公司之機密文件資料，放在公
    司機密房內，公司可能因而受牽連，因此決定是否暫時搬離
    他處保管，俟查明為何人所放之物後，始通知領回。被告壬○○認為董事長辛○○才遭調查局洗錢防治中心調查，董事
    長又無故失聯，兩箱來路不明物品，應暫時搬離他處保管，
    故兩人即將該兩箱物品搬置停放於該辦公大廈地下室甲○○
    所有而供公務使用之自小客車之行李箱內，暫為保管等情，
    被告等所辯互核相符，無重大歧異。
  2.而辛○○當時失聯，有證人陳立人於原審證述，那幾天我打
    電話聯絡辛○○，他不見得會接，所以我傳簡訊給他；那段
    期間，大家都在找辛○○，我曾說我聯絡不上他等語（見原
    審卷第一二三、一二一頁），足見辛○○當時大多數時間為
    關機動態，除非辛○○主動聯繫，他人根本無法聯繫到辛○○等語；而辛○○亦坦承為不讓甲○○起疑，其上班就去B
    棟（即華星公司之子公司興亞公司辦公大樓）。且事實上辛○○於二月底就沒有回關渡住處，無故失聯，亦經證人戊○○於本院審理時證稱；九十二年三月八日欲將二箱包裹放在
    辛○○淡水家中，但等不到他；九十二年四月十八日股東會
    議我有遇到辛○○，我有跟他說我有去他淡水那邊的家但找
    不到他，他就跟我講說他那陣子都住在他弟弟那邊等情綦詳
    （見本院九十四年十一月三十日審理筆錄），是被告等所稱
    辛○○上開期間根本找不到人，所言非虛。
  3.被告己○○既有華星公司副董事長之實質地位，其所為之決
    定及措置，均係以公司之利益為最大考量，當然可就該二箱
    不明包裹要求被告壬○○、甲○○處理。而被告壬○○為董
    事長之特別助理，對於擅自放置於公司之檔案室內之二只紙
    箱，顯非本公司之所有物，且不明其用意何在，亦不知其箱
    內裝放何物，倘任令一直放在公司之檔案室，殊屬不妥，蓋
    公司檔案室存放公司股票及機密，一向管制出入，一般公司
    職員或股東未經特別授權，均不得任意擅入，尤不應存放不
    屬公司所有之物。被告壬○○身為董事長之特別助理，職責
    所在，因此始決定先報告辛○○，請示其如何處理，惟當時
    辛○○均無法聯絡上，遂再報告可代表辛○○之己○○，經
    其指示，將系爭紙箱搬離公司，亦係得有權處理之人之同意
    。而被告甲○○係華星公司一般股東並任職於公司，且經公
    司授權負有查察公司檔案室之職責，檔案室發現存放非屬公
    司所有之外來異物，形狀可疑，被告甲○○基於職責，自當
    報告上級處理，並聽從副董事長被告己○○之指示，將其搬
    離現場暫為保管，事後經被告壬○○表示要存放董事長家內
    保管，因而交由董事長辛○○之特別助理壬○○處理，對被
    告甲○○而言，被告己○○就是公司副董事長，在職位上僅
    次於董事長，被告壬○○為董事長之特別助理，亦曾代理辛○○處理華星公司事務，在公司中均為其上級，其亦不知己○○、壬○○二人與辛○○、子○○間有何關係及糾葛，更
    不知己○○是否登記有案，其聽從被告壬○○轉達副董事長
    己○○之指示處理公司事務，亦係得有權處理之人之同意。
    而任何組織之成員權責，並非僅限於組織規則上之權責，尚
    須執行上級交辦之事項，退步言之，縱被告壬○○無權進入
    華星公司檔案室，被告甲○○無權取走其負責之公司行政、
    資訊、電話系統等業務範圍外之物品，然渠等將二箱包裹搬
    離公司係奉副董事長己○○之指示，當然有權為之，尚難認
    有何逾越權責。被告等所辯將系爭紙箱包裹搬離華星公司檔
    案室之原因及過程並無任何違反情理之處。
  (四)被告三人將子○○所有包裹紙箱搬離華星公司檔案室後，如
    何處置系爭包裹？有無向公司董事長、監察人報告並請求如
    何處理？
    被告壬○○、甲○○將包裹搬至甲○○車上之行李箱後，被
    告己○○於隔日即三月六日即將詳情以電話向華星公司監察
    人即證人丙○○及其妻蔡秀榮報告，丙○○指示將二箱包裹
    暫置於辛○○家中，被告己○○即指示壬○○要其辦理。九
    十二年三月七日晚上因被告壬○○說要將包裹搬到辛○○家
    中保管，因此被告甲○○於九十二年三月八日至公司地下停
    車場，將二箱物品原封不動交給壬○○，被告壬○○遂將這
    兩箱物品，帶回辛○○於淡水之住處，但由於辛○○不知何
    故均沒有回家，直到同年月二十七日被告壬○○不得不再向
    監察人丙○○報告，並經其同意於該日將該兩箱物品原封不
    動交由監察人丙○○保管。此亦經證人丙○○於本院審理時
    證述被告己○○於三月時曾打電話給我說要帶兩箱包裝完整
    的包裹寄放於我家，是因為擔心放在公司資料庫裡面會發生
    什麼事情等語綦詳，核與證人戊○○證述，九十二年三月八
    日將兩箱包裹由公司地下停車場甲○○使用之公司公務車後
    車廂搬到辛○○關渡住處，一直到同年月二十七日等不到辛○○回來，才將兩箱包裹交由監察人丙○○保管等語相符（
    見本院九十四年十一月三十日審理筆錄）。堪認被告將系爭
    紙箱搬離華星公司檔案室後，有密接向公司高層請示如何處
    理。
  (五)系爭包裹送請刑事警察局拆封檢視之狀態如何？其內放置何
    物？
    被告等人將包裹送至丙○○住處後，丙○○即於翌日九十二
    年三月二十八日將包裹送至內政部警政署刑事察局，經通知
    告訴人子○○到場後，始由其親自拆封該二箱包裹。並經子
    ○○於原審證稱：經其與郭雨嵐律師及警方人員當場拆封二
    箱貨物，裹面的東西是其先夫張國鋒南部國邦化學股份有限
    公司的傳票及相關財務資料。且經原審當庭勘驗二箱包裹之
    結果，其中一箱裝有請款單、傳票、財務憑證、費用報到單
    、國邦化學股份有限公司應收票據轉銀行存款明細表、庫存
    異動統計表、進耗存統計表等憑證及帳冊一本。另外一箱則
    裝有請款單、傳票、財務憑證、費用報到單等憑證，是該二
    箱包裹裝有公司之財務憑證、單據、帳冊等文件，有原審勘
    筆錄可證。系爭紙箱內之財務憑證單據、帳冊等文件對所有
    人子○○雖難謂無任何財產價值，惟系爭紙箱是在搬離開華
    星公司檔案室後，原封不動經會同治安機關當場開封，且其
    中無任何現金、有價證券或易於銷贓變現之重大財物，足堪
    認定。
  (六)被告三人有無不法所有之竊盜意圖？
  1.按刑法上之竊盜罪，係主觀上須具有意圖為自己或第三人不
    法之所有之竊盜意圖，客觀上將他人所有或管理占有下之物
    乘人不知而移至其他處所，進而將之據為己有或銷贓處分為
    犯罪構成要件。而客觀上是否有被害財產權之移動，外觀顯
    而易見，但主觀上是否有不法所有之竊盜意圖，隱藏於行為
    者內心之中，固不易直接判定，惟不難從被害者與行為人之
    關係，行為人之素行、身分、地位，是否有管理事務之職責
    、權限及財產權物體移動之原因、事實，是否造成被害者財
    產上實質損害等客觀具體情狀一一檢視詳審細究而判斷之。
  2.綜上所述，本件被告己○○在華星公司既有副董事長之銜稱
    而參與公司之經營、壬○○為華星公司董事長辛○○之特別
    助理、甲○○為行政專員，均與華星公司有密切之關係並具
    有管理處理公司事務之權限，案發前因子○○質疑存放於公
    司之股票有問題，而於深夜凌晨進入華星公司檔案室查看股
    票，行為固屬可疑，惟發現檔案室內放置有來源不明之私人
    系爭紙箱包裹，被告甲○○既是已獲授權進入檔案室人員，
    對於檔案室存放或擺放之物品應共同負擔責任，更何況若因
    私人包裹於檔案室發生危害到公司整體形象及同仁安危或因
    他人、公司之糾紛連帶牽連其中，不但公司及董監事成員有
    其責任外，授權進入之五人將負擔更嚴重之法律責任。被告
    壬○○為董事長之特別助理，對於擅自放置於公司之檔案室
    內之二只紙箱，認有不妥，而請示上級為如何之處理，亦為
    其職責所在。而被告己○○既有華星公司副董事長之實質地
    位，其所為之決定及措置，均係以公司之利益為最大考量，
    當然可就該二箱不明包裹要求被告壬○○、甲○○處理。是
    被告壬○○、甲○○二人基於上開維護公司安全之考量，而
    將包裹搬離檔案室，並即時通知其上級副董事長己○○及監
    察人丙○○，依上級之指示行事交由辛○○及丙○○保管，
    嗣後並原封不動交還告訴人，已如前述。果被告等真有不法
    所有之意圖，何不啟封查看裡面究係何物，進而處分銷贓，
    焉會原封不動，毫髮未損交還告訴人？且若真欲竊取該物品
    ，則被告甲○○怎會以自己之門卡進入公司及檔案室而自暴
    犯罪行跡？又何須立即通知副董事長及監察人並將包裹交由
    渠等保管？且被告等就該包裹自始至終均未加以拆封或竊取
    其內之資料文件供作己用，顯難謂渠等有何不法所有之竊盜
    意圖，堪以認定。
七、撤銷原審判決之理由：
  (一)按犯罪事實應依證據認定之，無證據不得認定犯罪事實，刑
    事訴訟法第一百五十四條第二項定有明文。是以，認定不利
    於被告之事實須依積極證據，苟積極證據不足為不利於被告
    事實之認定時，即應為有利於被告之認定（最高法院三十年
    台上字第八一六號判例意旨參看），如未能發現相當證據，
    或證據不足以證明，自不能以推測或擬制之方法，為裁判基
    礎（最高法院四十年台上字第八十六號判例意旨參看）。此
    所謂認定犯罪事實所憑之證據，雖不以直接證據為限，間接
    證據亦包括在內，然而無論直接或間接證據，其為訴訟上之
    證明，須於通常一般之人均不致有所懷疑，而得確信其為真
    實之程度者，始得據為有罪之認定（最高法院七十六年台上
    字第四九八六號判例意旨參看）。又告訴人之告訴係以使被
    告受刑事訴追為目的，是其陳述是否與事實相符，仍應調查
    其他證據以資審認（最高法院五十二年台上字第一三○○號
    判例參照）。
  (二)本件公訴人起訴所引用之證據均不足以證明被告甲○○、壬○○、己○○三人之犯行，此外復查無其他具體證據足資證
    明被告三人有何竊盜之犯行。原審未予詳查，遽對被告三人
    論罪科刑，容有未洽。檢察官上訴指摘原審量刑過輕，雖無
    理由；被告甲○○、壬○○、己○○上訴否認犯罪，指摘原
    判決不當，則有理由，應由本院將原判決撤銷改判，改諭知
    被告甲○○、壬○○、己○○無罪之判決，以免冤抑。
八、適用之法律：刑事訴訟法第三百六十九條第一項前段、第三
    百六十四條、第三百零一條第一項。
本案經檢察官李良忠到庭執行職務。
中　　華　　民　　國　　94　　年　　12　　月　　30　　日
　　　　　　　　　刑事第六庭  審判長法　官  許 國 宏
　　　　　　　　　　　　　　　　    法　官  林 銓 正
　　　　　　　 　 　　　　　　　　　法　官  吳 啟 民
以上正本證明與原本無異。
不得上訴。
                                    書記官  鄒 賢 英
中　　華　　民　　國　　95　　年　　1 　　月　　2 　　日
